臺灣屏東地方法院刑事判決　　　　　　 100年度交訴字第15號
公　訴　人　臺灣屏東地方法院檢察署檢察官
被　　　告　黃朝偉
選任辯護人　史雙全律師
上列被告因過失致人於死案件，經檢察官提起公訴（99年度偵字
第9879號），被告於準備程序中就被訴事實為有罪之陳述，經本
院告知簡式審判程序之旨，並聽取被告與公訴人之意見後，合議
庭裁定由受命法官獨任進行簡式審判程序，判決如下：
    主  文
黃朝偉犯業務過失致人於死罪，處有期徒刑伍月，如易科罰金，
以新臺幣壹仟元折算壹日，緩刑貳年。
    事  實
一、黃朝偉考領有普通重型機車駕駛執照，為「上順汽車冷氣材
    料行」之員工，平日騎乘機車載送貨物，為以駕車為其附隨
    業務之人。其於民國99年6 月23日17時許，騎乘車牌號碼
    J2K-133 號重型機車，前往「三友汽車保養廠」拿取修理汽
    車冷氣之材料，供「上順汽車冷氣材料行」維修之用，嗣於
    當日17時50分許，沿屏東縣屏東市○○路由北往南行駛，行
    經位於屏東縣屏東市○○路之「屏東女中」前某處，本應注
    意汽機車超車時，前行車減速並靠邊或以手勢或亮右方向燈
    表示允讓後，後行車始得超越，超越時應顯示左方向燈並於
    前車左側保持半公尺以上之間隔超過，行至安全距離後，再
    顯示右方向燈駛入原行路線，及行進中駕駛人應注意車前狀
    況，隨時採取必要安全措施，而依當時之天候雖陰、光線暮
    光、路面鋪柏油、乾燥、無缺陷，無障礙物及視距良好之情
    形，並無不能注意之情事，詎其竟疏於注意，而於超車時未
    保持安全間隔，適有徐鴻宣酒後（經測得徐鴻宣血液酒精濃
    度為230.7MG/ DL ）騎乘腳踏車在其前方同向行駛，嗣因徐
    鴻宣騎乘上開腳踏車忽然向左偏離行進路線，黃朝偉因而煞
    避不及，致其所騎乘上開重型機車之右邊把手與徐鴻宣所騎
    乘之腳踏車左側把手發生擦撞，徐鴻宣因而倒地，並受有頭
    部外傷併顱內出血等傷害，經送醫急救後不治死亡。黃朝偉
    於本件肇事後，在未有偵查犯罪職權之機關或公務員發現前
    ，向前來現場處理之警員坦承其為本件肇事人，並接受裁判
    ，始查悉上情。
二、案經徐鴻宣之姐即徐秀鳳訴由屏東縣政府警察局屏東分局移
    送臺灣屏東地方法院檢察署檢察官偵查起訴。
    理  由
一、本件被告黃朝偉所犯係死刑、無期徒刑、最輕本刑為3 年以
    上有期徒刑以外之罪，其於本院準備程序中就前揭被訴事實
    為有罪之陳述，經本院告知簡式審判程序之旨，並聽取被告
    與公訴人之意見後，本院認無不得或不宜改依簡式審判程序
    進行之處，爰依刑事訴訟法第273 條之1 第1 項、第284 條
    之1 規定，本院合議庭裁定由受命法官獨任依簡式審判程序
    審理，合先敘明。
二、訊據被告黃朝偉對於前揭時、地騎乘上開重型機車，因過失
    發生本件道路交通事故，致被害人徐鴻宣受有前開傷害，並
    因而不治死亡之事實，於警詢、偵查及本院審理時均坦承不
    諱，核與證人張桂榮及證人即被害人之姐徐秀鳳於警詢及偵
    查中所證述之情節大致相符，並有屏東縣政府警察局交通隊
    道路交通事故現場圖、道路交通事故調查報告表(一)(二)、徐鴻
    宣之道路交通事故當事人酒精測定記錄表、衛生署屏東醫院
    99年6 月28日第3035號診斷證明書各1 份、現場及車損照片
    20張、臺灣屏東地方法院檢察署檢察官99年6 月28日相驗筆
    錄、99甲字第409 號相驗屍體證明書各1 份、檢驗報告書、
    相驗照片15張、車牌號碼J2K-133 號重型機車車損及撞擊採
    證照片14張、臺灣省高屏澎車輛行車事故鑑定委員會( 下稱
    行車事故鑑定委員會)99 年12月20日高屏澎區991031號鑑定
    意見書見1 份( 見相字卷第17至21、28、32至41、43、47至
    53、56至59、61至67頁) 在卷可稽，足徵被告黃朝偉上開任
    意性之自白核與事實相符，應堪信為真實。按「汽車行駛時
    ，駕駛人應注意車前狀況，並隨時採取必要之安全措施。又
    汽車超車及讓車時，前行車減速靠邊或以手勢或亮右方向燈
    表示允讓後，後行車始得超越。超越時應顯示左方向燈並於
    前車左側保持半公尺以上之間隔超過，行至安全距離後，再
    顯示右方向燈駛入原行路線。」道路交通安全規則第94條第
    3 項及第101 條第1 項第5 款分別定有明文。查被告黃朝偉
    考領有普通重型機車駕駛執照，業據被告於本院審理中陳明
    在卷( 見本院卷第39頁) ，並有黃朝偉之證號查詢機車駕駛
    人資料1 紙( 見相字卷第31頁) 附卷可按，是堪認被告對上
    揭道路交通安全規定，應知悉甚詳，且衡之案發時地之天候
    雖陰、光線暮光，惟路面鋪柏油、乾燥、無缺陷、無障礙物
    及視詎良好等情形觀之，足認並無不能注意之情況，詎被告
    騎乘上開重型機車，應注意、能注意而疏未注意，進而肇致
    本件交通事故，造成被害人徐鴻宣受有上述嚴重傷害，併因
    而不治死亡，足認被告上開駕駛行為顯有過失，至為明確；
    再者，被告前開疏失係本件交通事故之肇事主因，亦為前開
    行車事故鑑定委員會鑑定意見書所認定，基上各節觀之，足
    徵被告之過失行為與被害人徐鴻宣之死亡結果二者間顯具有
    相當因果關係。從而，本案事證明確，被告黃朝偉上開過失
    致人於死之犯行，應堪以認定。
三、次按刑法上所謂業務，係指個人基於其社會地位繼續反覆所
    執行之事務，包括主要業務及其附隨之準備工作與輔助事務
    在內。此項附隨之事務，並非漫無限制，必須與其主要業務
    有直接、密切之關係者，始可包含在業務概念中，而認其屬
    業務之範圍（最高法院89年臺上字第8075號判例意旨參照）
    。查被告黃朝偉任職於「上順汽車冷氣材料行」，平日騎乘
    機車載送貨物，業據被告黃朝偉於偵查中供陳在卷( 見偵卷
    第17頁) ，是堪認其騎乘機車係被告所負責業務之附隨之準
    備工作與輔助事務，並與上開業務具有相當之關聯性，堪認
    被告係從事業務之人。是被告黃朝偉係於騎乘上開重型機車
    載送貨物途中，因前開肇事而致被害人徐鴻宣於死，故核被
    告黃朝偉上開所為，係犯刑法第276 條第2 項之業務過失致
    人於死罪。又被告黃朝偉於本案車禍發生後，在前述犯行未
    為有偵查犯罪職權之機關或公務員知悉前，當場主動向前來
    現場處理之員警承認其為肇事者等情，有屏東縣政府警察局
    恆春分局交通事故肇事人自首情形紀錄表1 紙（見相字卷第
    23 頁 ）附卷可參，並進而接受裁判，是被告之行為，已符
    合自首要件之規定，應依刑法第62條前段之規定，減輕其刑
    。爰審酌被告騎乘上開重型機車，因疏未注意車前狀況及前
    開疏失，而與被害人徐鴻宣發生交通事故後，致被害人徐鴻
    宣受有前揭嚴重傷害後併因而不治死亡，造成被害人家屬難
    以彌補之傷痛，其所為實屬不該，惟念及其於犯罪後已坦認
    犯行，犯後態度尚可，並已與被害人徐鴻宣之家屬徐秀鳳即
    達成和解，有本院100 年度交附民字第20號調解筆錄1 紙（
    見本院卷第41、42頁）附卷可憑，足認其已有悔意，兼衡以
    被害人徐鴻宣係於酒後騎乘上開腳踏車上路( 有前揭徐鴻宣
    之道路交通事故當事人酒精測定記錄表及行車事故鑑定委員
    會鑑定意見書附卷可佐) ，亦屬不該，暨衡及被告之過失態
    樣及其素行、智識程度、生活狀況等一切情狀，量處如主文
    所示之刑，並依其學歷為高中畢業，家庭經濟情況為勉持(
    見警詢筆錄受詢問人欄所載) 等情，諭知如主文所示之易科
    罰金折算標準。
四、末查，被告黃朝偉前無犯罪紀錄，有臺灣高等法院被告前案
    紀錄表1 份在卷可查，且其已與被害人徐鴻宣之家屬徐秀鳳
    達成和解，業如前述，其因一時失慮，觸犯刑章，認其經此
    偵審程序及刑之宣告後，應當知所警惕而無虞再犯，且為期
    渠能如實履行前開與被害人家屬所達成之賠償條件，本院認
    對其上開所量處之刑以暫不執行為當，爰依刑法第74條第1
    項第2 款規定，併予宣告緩刑2 年。至檢察官雖請求宣告附
    條件緩刑乙節，本院審酌被告自始均坦承本件犯行，並已與
    被害人家屬徐秀鳳達成如卷附之本院調解筆錄所示之分期償
    還之賠償條件，有前揭本院調解筆錄在卷可證等情，是認被
    告於此部分已受相當之負擔，故認尚無宣告附條件緩刑之必
    要，附此敘明。
據上論斷，應依刑事訴訟法第273 條之1 第1 項、第284 條之1
、第299 條第1 項前段，刑法第276 條第2 項、第62條前段、第
41條第1 項前段、第74條第1 項第1 款，刑法施行法第1 條之1
，判決如主文。
本案經檢察官鍾佩真到庭執行職務。
中    華    民    國   100    年    5     月    31    日
                    交通法庭   法  官  許瑜容
以上正本證明與原本無異。
如不服本判決應於收受判決後10日內向本院提出上訴書狀，並應
敘述具體理由；其未敘述上訴理由者，應於上訴期間屆滿後20日
內向本院補提理由書（均須按他造當事人之人數附繕本）「切勿
逕送上級法院」。
中    華    民    國  100     年    5     月    31    日
                               書記官  龔惠婷
附錄本判決論罪科刑法條全文：
中華民國刑法第276條
因過失致人於死者，處2 年以下有期徒刑、拘役或2 千元以下罰
金。
從事業務之人，因業務上之過失犯前項之罪者，處5 年以下有期
徒刑或拘役，得併科3 千元以下罰金。